【裁判字號】    97,易,1169
【裁判日期】    970717
【裁判案由】    竊盜等
【裁判全文】
臺灣士林地方法院刑事判決              97年度易字第1169號
公  訴  人  臺灣士林地方法院檢察署檢察官
被      告  丙○○
上列被告因竊盜等案件，經檢察官提起公訴（97年度偵字第6161
號），被告於本院準備程序期日就被訴事實為有罪之陳述，經本
院裁定改以簡式審判程序進行審理後，判決如下：
    主  文
丙○○無故侵入他人住宅，累犯，處有期徒刑參月；又竊盜，累
犯，處有期徒刑陸月。應執行有期徒刑捌月。
    事  實
一、丙○○自民國89年間起，即屢犯竊盜罪，又於92年間，因竊
    盜案件，經本院以93年度簡上字第5 號判處有期徒刑6 月確
    定，甫於94年7 月2 日執行完畢，即再於94年間因竊盜案件
    ，經本院以94年度易字第71 8號判決處有期徒刑8 月確定，
    並於95年4 月12日執行完畢（構成累犯），又於95年間因竊
    盜案件，經桃園地方法院以95年度桃簡字第1907號判決處拘
    役30日，如易科罰金以300 元折算1 日確定；另又曾於89年
    、93年間，因搶奪案件，經臺灣桃園地方法院分別判處有期
    徒刑10月、4 月確定，先後於90年6 月26日、93年10月3 日
    執行完畢，詎仍不知悔改，先後為下列犯行：
  (一)基於無故侵入住宅之犯意，於97年3 月24日凌晨3 時50分至
    4 時40分許，無故侵入臺北市○○區○○路3 段187 巷33號
    甲○○住處1 樓之樓梯間，棲身該處吸食強力膠後離去，嗣
    經甲○○發現住處遭竊，報警調閱監視錄影循線查獲。
  (二)另又意圖為自己不法所有，於97年6 月6 日上午10時20分許
    ，在臺北市○○區○○路2 段270 號乙○○經營之名全實業
    有限公司前，竊取乙○○放置於公司門口陳列架上販賣，價
    值約新臺幣（下同）1,350 元之不鏽鋼管3 支得手，正欲離
    開時，為乙○○發現喊叫，丙○○便將上揭不鏽鋼鐵管丟棄
    而逃離現場，嗣為乙○○自後追趕並報警處理當場逮獲，並
    扣得不鏽鋼管3 支。
二、案經甲○○及乙○○訴由臺北市政府警察局內湖分局報告偵
    辦。
    理  由
一、本案被告丙○○所犯係死刑、無期徒刑、最輕本刑為3 年以
    上有期徒刑之罪，亦非高等法院管轄第一審之案件，其於本
    院準備程序期日就被訴事實已為有罪之陳述，經告以簡式審
    判程序之旨，並聽取檢察官及被告之意見後，裁定改進行簡
    式審判程序，有關本案之證據調查，依刑事訴訟法第273 條
    之2 規定，不受同法第159 條第1 項、第161 條之2 、第
    161 條之3 、第163 條之1 及第164 條至第170 條規定之限
    制，合先敘明。
二、訊據被告丙○○對上揭事實坦承不諱，核與證人即告訴人乙○○、甲○○所證之情節相符，復有監視錄影光碟翻拍照片
    5 幀、贓物領據1 紙、及遭竊之不鏽鋼管照片2 幀存卷可佐
    ，堪認被告上開任意性自白與事實相符，可以採信，本案事
    證明確，被告犯行堪以認定，應依法論科。
三、按刑法第306 條第1 項所謂住宅乃指人類日常居住之場所而
    言，公寓亦屬之。至公寓樓下之「樓梯間」，雖僅供各住戶
    出入通行，然就公寓之整體而言，該樓梯間為該公寓之一部
    分，而與該公寓有密切不可分之關係，仍屬「住宅」構成要
    件要素涵攝範圍（最高法院76年台上字第2972號判例意旨參
    照），被告未得同意，侵入告訴人甲○○住處外樓梯間吸食
    強力膠，顯係無故侵入「住宅」無訛；又按刑法上竊盜罪既
    遂、未遂區分之標準，係採權力支配說，即行為人將竊盜之
    客體，移入一己實力支配之下者為既遂，若著手於竊盜，而
    尚未脫離他人之持有，或未移入一己實力支配之下者，則為
    未遂（最高法院84年度台上字第2256號裁判意旨可參）。被
    告未得同意，侵入告訴人甲○○住處外樓梯間，停留該處吸
    食強力膠，另將告訴人乙○○所有不鏽鋼管3 支自陳列架上
    抽出得手，嗣經追趕始將之棄置於地，顯已既遂。是核被告
    丙○○所為，係犯刑法第306 條第1 項之無故侵入他人住宅
    罪及同法第320 條第1項 之竊盜罪。被告所犯上開2 罪，犯
    意各別，行為互異，應予分論併罰。被告前因竊盜案件，經
    本院以94年度易字第718 號判決處有期徒刑8 月確定，甫於
    95年4 月12日執行完畢，其受有期徒刑執行完畢後5 年內，
    故意再犯本件有期徒刑之2 罪，均構成累犯，應各依刑法第
    47條第1 項規定加重其刑。爰審酌被告前有如事實欄所載之
    犯罪科刑執行情形，有臺灣高等法院被告前案紀錄表1 份在
    卷足稽，素行不佳，以及其犯罪之動機、目的、手段，犯罪
    時所受之刺激及其生活狀況、智識程度、犯罪所得財物價值
    非鉅，暨犯後業已坦承犯行，態度尚稱良好等一切情狀，各
    量處如主文所示之刑，並定應執行刑，以資懲儆。又被告所
    犯固均係最重本刑為5 年以下有期徒刑以下之刑之罪，且均
    受6 個月以下有期徒刑之宣告，惟其所犯數罪應執行之刑已
    逾6 月者，依刑法第41條第2 項反面解釋，自不得適用同條
    第1 項前段諭知易科罰金之折算標準，附此敘明。
四、公訴人另以被告有多次竊盜前科，復為本件犯行，顯有犯罪
    之習慣，建請於刑之執行前令入勞動場所強制工作。按有犯
    罪之習慣或因遊蕩或懶惰成習而犯罪者，於刑之執行前，令
    入勞動場所，強制工作，刑法第90條第1 項固有明文，惟保
    安處分係針對受處分人將來之危險性所為之處置，以達教化
    、治療之目的，為刑罰之補充制度，而我國現行刑法採刑罰
    與保安處分雙軌制，係在維持行為責任之刑罰原則下，為協
    助行為人再社會化之功能，以及改善行為人潛在之危險性格
    ，期能達成根治犯罪原因、預防犯罪之特別目的。是保安處
    分中之強制工作，旨在對嚴重職業性犯罪及欠缺正確工作觀
    念或無正常工作因而犯罪者，強制其從事勞動，學習一技之
    長及正確之謀生觀念，使其日後重返社會，能適應社會生活
    ；再保安處分應受比例原則之規範，保安處分之宣告，應與
    行為人所為行為之嚴重性、行為人所表現之危險性及對於行
    為人未來行為之期待性相當，而由法院視行為人之危險性格
    ，決定應否令入勞動處所強制工作，以達預防之目的。查本
    件被告固屢犯竊盜罪，惟其此次竊盜動機係因有病在身，積
    欠健保費用所致，業據其供承在卷（本院97年7 月3 日審判
    筆錄第5 頁），尚難認據此認其有犯竊盜罪之習慣；況以行
    為嚴重性、危險性等判準審度其此次竊盜罪行，其所竊財物
    價值非鉅，行竊手段拙劣，因認其固應接受刑之執行，以接
    受責任之抵償，惟尚未至必須宣告強制工作之程度，本院認
    被告尚不符刑法第90條第1 項強制工作之要件，公訴人此部
    分所請，尚難准許，附此敘明。
據上論斷，應依刑事訴訟法第273 條之1 第1 項、第299 條第1
項前段，刑法第306 條第1 項、第320 條第1 項、第47條第1 項
、第51條第5 款，判決如主文。
本案經檢察官鄭富城到庭執行職務
中    華    民    國    97    年    7     月    17    日
                  刑事第五庭法  官  許辰舟
以上正本證明與原本無異。
如不服本判決，應於收受送達後10日內向本院提出上訴狀，其未
敘述上訴理由者，應於上訴期間屆滿後20日內向本院補提理由書
狀（均須按他造當事人之人數附繕本）。
                            書記官  李典育
中    華    民    國    97    年    7     月    17    日
附錄法條：
中華民國刑法第306條第1 項
（侵入住居罪）
無故侵入他人住宅、建築物或附連圍繞之土地或船艦者，處 1 年
以下有期徒刑、拘役或 3 百元以下罰金。
中華民國刑法第320條第1 項
（普通竊盜罪、竊佔罪）
意圖為自己或第三人不法之所有，而竊取他人之動產者，為竊盜
罪，處 5 年以下有期徒刑、拘役或 5 百元以下罰金。


司法院資訊處製作；財團法人民間司法改革基金會備份。
